臺灣高雄地方法院民事裁定           100年度司財管字第34號
聲  請  人  陳永輝
上聲請人聲請對被繼承人王廣生指定遺產管理人事件，本院裁定
如下：
    主  文
選任陳清和律師為被繼承人王廣生（男，民國○○○年○月○○
日生，身分證統一編號：Ｚ000000000號）之遺產管理
人。
程序費用新臺幣壹仟元由被繼承人王廣生之遺產負擔。
    理  由
一、按「繼承開始時，繼承人之有無不明者，由親屬會議於一個
    月內選定遺產管理人，並將繼承開始及選定遺產管理人之事
    由，向法院報明。」、「無親屬會議或親屬會議未於前條所
    定期限內選定遺產管理人者，利害關係人或檢察官，得聲請
    法院選任遺產管理人，並由法院依前項規定為公示催告。」
    、又「先順序繼承人均拋棄其繼承權時，由次順序之繼承人
    繼承，其次順序之繼承人有無不明或第四順序之繼承人均拋
    棄其繼承權者，準用關於無人承認繼承之規定。」，民法第
    1177條、第1178條第2 項、第1176條第6 項分別定有明文。
二、聲請意旨略以：被繼承人王廣生（男，民國○○年○ 月○○日生
    ，身分證統一編號：Ｚ000000000號，生前最後住所：高雄市
    前鎮區○○○路1007巷23號12樓）於96年5 月21日死亡，而
    其繼承人均已拋棄繼承權，且其親屬會議未於1 個月內選定
    遺產管理人，為確保聲請人之權利，爰依法聲請指定財政部
    國有財產局為被繼承人之遺產管理人等語。
三、經查：
  (一)聲請人主張之前揭事實，業據其提出土地謄本、本院家事法
    庭96年8 月8 日96年度繼字第1874號函、被繼承人之父母除
    戶謄本、民事起訴狀為證，並經本院依職權調取本院96年度
    繼字第1874號拋棄繼承權卷宗核閱屬實，堪信為真實。而聲
    請人為被繼承人之土地共有人，自應屬利害關係人無訛。又
    被繼承人之繼承人均已依法拋棄繼承，復查無其他合法繼承
    人存在，揆諸前揭規定，被繼承人之遺產自應準用關於無人
    承認繼承之規定，參以其親屬會議並未於死亡發生之日起1
    個月內為其選定遺產管理人並呈報本院，是聲請人以利害關
    係人之地位，向本院聲請對被繼承人指定遺產管理人，自屬
    有據。
  (二)本院審酌：被繼承人前揭現存之合法繼承人既均已依法拋棄
    繼承，本無義務就其遺產再為管理，且由渠等既已行使法律
    所賦予之拋棄繼承權，可知顯已不願再與被繼承人之遺產有
    何糾葛；而本院函詢財政部國有財產局臺灣南區辦事處是否
    願擔任本件遺產管理人，經函覆：「然被繼承人王廣志之合
    法繼承人尚且拋棄繼承，是本案極可能屬於遺債大於遺產，
    國庫對其遺產已無期待利益。本處係國有財產之管理機關，
    國庫對於無人承認之遺產向有期待權，倘被繼承人尚有賸於
    遺產得以歸屬國庫，則選任本處為遺產管理人方有實益；本
    案既有遺債大於遺產之虞，且被繼承人所遺臺中市○○區○
    ○段1555地號持分土地，非本處業務管轄範圍，未能就近管
    理，造成耗時費力，為避免代管私人遺產之管理費用無法由
    被繼承人遺產歸墊，導致利用全民資源負擔個人私務之支出
    ，本處認不適宜擔任本案遺產管理人，宜由其他共有人或繼
    承人擔任、律師等擔任。」等語，此有財政部國有財產局台
    灣南區辦事處中華民國100年6月9日台財產南接字第1002000
    526 號函在卷可稽；況擔任遺產管理人，主要係彙整被繼承
    人之財產，踐行被繼承人債權、債務之確認，並作適法合理
    之分配，且於有繼承人承認繼承時或遺產分配後，尚有剩餘
    時，將遺產移交繼承人或國庫，此須熟悉相關法律程序進行
    遺產處分，經本院自高雄律師公會願意擔任法院遺產管理人
    名單中徵詢後，陳清和律師願意以其專業知識管理及處理被
    繼承人後續之遺產問題，有電話紀錄1 紙附卷可稽，爰選任
    陳清和律師為本件之遺產管理人。另因本件被繼承人之全部
    繼承人均拋棄繼承，而「準用」無人承認繼承之規定，與繼
    承人有無不明之情形尚屬有間，是民法第1178條第2 項關於
    承認繼承之公示催告，即無準用之餘，附此敘明。
四、依非訟事件法第157 條、第24條第1 項，裁定如主文。
五、如對本裁定抗告，須於裁定送達後10日之不變期間內，向本
    院提出抗告狀，並繳納抗告費新臺幣1,000 元。
中    華    民    國    100     年    8    月    4    日
                  家事法庭  司法事務官   鍾仕傑